臺灣新竹地方法院刑事判決　　　　　　　　　　　　　九十一年度易字第七七號
　　公　訴　人　臺灣新竹地方法院檢察署檢察官
　　被　　　告　甲○○
右列被告因偽造文書等案件，經檢察官提起公訴（九十一年度偵字第四○六六號），
本院判決如左：
    主  文
甲○○行使偽造私文書，足以生損害於公眾及他人，處有期徒刑肆月，如易科罰金以
參佰元折算壹日。
附表所示偽造之「乙○○」署押共貳拾陸枚（含署名拾壹枚及指印拾伍枚），均沒收
。
    事  實
一、甲○○前因偽造文書案件，經臺灣桃園地方法院於民國八十九年十月三十日判處
    有期徒刑四月、因行使變造私文書經上開判決判處拘役五十日確定，嗣於九十一
    年一月二十九日執行完畢。詎仍不知悔改，於八十八年十一月二十八日二十一時
    五十分許，在新竹市○○○路八十二公里處海山漁港旁，因涉嫌盜採砂石案件，
    經新竹市警察局第三分局朝山派出所員警查獲，甲○○為逃避刑責，竟冒用「乙
    ○○」之名義應訊，遂先於八十八年十一月二十九日九時二十分許（起訴書誤載
    為八十八年十一月二十八日），在附表編號一所示新竹市警察局第三分局朝山派
    出所詢問筆錄上偽造「乙○○」之署名共貳枚（起訴書誤載為壹枚），並按捺自
    己的指印共貳枚（起訴書誤載為壹枚），又接續上開犯意，於八十八年十一月二
    十九日十一時三十分許，在附表編號二所示新竹市警察局第三分局朝山派出所詢
    問筆錄上偽造「乙○○」之署名共貳枚，並按捺自己的指印共貳枚，第接續於八
    十八年十一月二十九日，在附表編號三所示新竹市警察局第三分局朝山派出所保
    管條上偽造「乙○○」之署名壹枚，並按捺自己的指印壹枚，表示「乙○○」同
    意暫代保管載運海沙所用之曳引車ＦＸ－六二七後拖Ｎ五－一六半拖車，並持以
    行使交付於新竹市警察局第三分局朝山派出所警員，及接續於八十八年十一月二
    十九日二十一時三十分許，在附表編號四所示臺灣新竹地方法院檢察署訊問筆錄
    上偽造「乙○○」之署名壹枚，再接續於八十八年十一月二十九日，在檢察官諭
    令限制住居時，在附表編號五所示臺灣新竹地方法院檢察署限制住居具結書上，
    偽造「乙○○」之署名壹枚，並按捺自己的指印壹枚，表示「乙○○」願限制住
    居於桃園縣八德市○○路○段九二三巷八號二樓，並遵守規定，如有傳喚應即遵
    傳到案，持以行使該具結書，交付予臺灣新竹地方法院檢察署之承辦人員，後接
    續於八十八年十一月三十日十四時二十分許，在附表編號六所示新竹市警察局第
    三分局朝山派出所詢問筆錄上偽造「乙○○」之署名壹枚，並按捺自己的指印共
    柒枚，復接續於八十八年十一月三十日，在附表編號七所示新竹市警察局第三分
    局朝山派出詢問筆錄上所附「送貨單」黏頁上偽造「乙○○」之署名共貳枚，並
    按捺自己的指印共貳枚，末於九十年五月十七日十五時四十五分許，在附表編號
    八所示臺灣新竹地方法院訊問筆錄上，偽造「乙○○」之署名壹枚，足生損害於
    乙○○及偵查機關司法權行使之正確性，嗣因九十年八月九日乙○○本人親自到
    庭接受訊問，且經本院將甲○○指紋卡送交刑事局電腦比對，始悉上情。
二、案經臺灣高等法院函請臺灣新竹地方法院檢察署檢察官偵查起訴。
    理  由
一、訊據被告甲○○對於右揭事實迭於偵查及本院審理中供承不諱（偵卷第五一頁、
    本院卷第二六頁、第三一頁、第三九頁），而新竹市警察局第三分局所捺印之乙
    ○○指紋卡片，經內政部警政署刑事警察局查明係甲○○冒用乙○○之名應訊，
    亦有該局九十年九月三日（九十）刑紋字第一八四五○二號函附卷可參（偵卷第
    三七頁），此外，並有新竹市警察局第三分局朝山派出所八十八年十一月二十九
    日、同年月三十日詢問筆錄三份、保管條、臺灣新竹地方法院檢察署八十八年十
    一月二十九日訊問筆錄、限制住居具結書、新竹市警察局第三分局朝山派出八十
    八年十一月三十日詢問筆錄上所附「送貨單」黏頁、臺灣新竹地方法院九十年五
    月十七日訊問筆錄各乙份扣案可資佐證，足認被告自白確與事實相符，本件事證
    明確，被告犯行足以認定，應依法論科。
二、核被告甲○○所為，係犯刑法第二百十六條、第二百十條之行使偽造私文書罪。
    而被告為逃避刑責，冒不知情第三人「乙○○」之名在附表編號一、編號二、編
    號六所示之新竹市警察局第三分局朝山派出所詢問筆錄、在附表編號三所示之保
    管條、在附表編號四所示之臺灣新竹地方法院檢察署訊問筆錄、在附表編號五所
    示之臺灣新竹地方法院檢察署限制住居具結書上、在附表編號七所示之新竹市警
    察局第三分局朝山派出詢問筆錄上所附「送貨單」黏頁上、及在附表編號八所示
    之臺灣新竹地方法院訊問筆錄上，偽造「乙○○」之署名並按捺指印各數枚，因
    均屬基於逃避刑責之動機，而以單一犯意接續多次為偽造署押之行為，侵害單一
    法益，應為接續犯，公訴人認被告此部分所為係連續犯，為裁判上一罪，容有誤
    會，附此敘明。又被告冒乙○○之名義應訊後，相繼在附表編號三所示之新竹市
    警察局第三分局朝山派出所保管條上、附表編號五所示之臺灣新竹地方法院檢察
    署限制住居具結書上偽造乙○○之署名及按捺指印，係表示暫代保管及願遵守限
    制住居之意旨，該部分已具備私文書之性質，被告已非單純之偽造署押，而係該
    當偽造私文書之構成要件，被告偽造上開私文書後，復將保管條、臺灣新竹地方
    法院檢察署限制住居具結書，分別持交承辦員警、法警收受，核其此部分所為係
    犯刑法第二百十六條、第二百十條之行使偽造私文書罪，被告偽造文書後，復持
    以行使，其偽造之低度行為為行使之高度行為所吸收，應論以行使偽造私文書罪
    ，至於其上開偽造文書中之偽造署押行為係偽造該私文書之部分行為，而筆錄中
    偽造署押之行為與前揭偽造署押行為有接續關係，故均為偽造私文書行為所吸收
    ，不另論罪。爰審酌被告擔心自己可能要負擔刑責，竟於為警查獲時冒不知情第
    三人之名企圖脫免刑責，嚴重影響被冒名人之權益及偵查犯罪機關之正確性，惟
    其於遭識破後坦承犯行，且犯罪後態度良好，已知悔悟等一切情狀，量處如主文
    所示之刑，並諭知易科罰金之折算標準。至被告於附表編號五、編號七所示之偽
    造署押、行使偽造私文書犯行，雖未為起訴書所載，但與起訴之犯行有接續犯裁
    判上一罪之關係，應為起訴效力所及，本院自得一併加以審理，併此敘明。
三、詳如附表編號一至編號八所示文件上所偽造之「乙○○」署名共拾壹枚及指印共
    拾伍枚，均同為代表該被冒用者之姓名，不問屬於犯人與否，均應依刑法第二百
    十九條之規定宣告沒收。
四、據上論斷，應依刑事訴訟法第二百九十九條第一項前段，刑法第二百十六條、第
    二百十條、第四十一條第一項、第二百十九條，罰金罰鍰提高標準條例第二條，
    判決如主文。
本案經檢察官劉邦繡到庭執行職務。
中      華      民      國    九十一    年     十二     月     十三     日
                                臺灣新竹地方法院刑事第二庭
                                    審判長法  官   王銘勇
                                          法  官   王鳳儀
                                          法  官   楊數盈
右正本證明與原本無異。
如不服本判決，應於送達後十日內，向本院提出上訴狀（應附繕本）。
                                          書記官   沈藝珠
中      華      民      國    九十一    年     十二     月     十三     日
附錄本案論罪科刑法條全文
刑法第二百十六條
行使第二百十條至第二百十五條之文書者，依偽造、變造文書或登載不實
事項或使登載不實事項之規定處斷。
刑法第二百十條
偽造、變造私文書，足以生損害於公眾或他人者，處五年以下有期徒刑。
附表：
一、於八十八年十一月二十九日九時二十分許（起訴書誤載為八十八年十一月二十八
    日），在新竹市警察局第三分局朝山派出所詢問筆錄上偽造乙○○之署名共貳枚
    （起訴書誤載為壹枚），按捺指印共貳枚（起訴書誤載為壹枚）（偵卷第十頁、
    第十二頁）。
二、於八十八年十一月二十九日十一時三十分許，在新竹市警察局第三分局朝山派出
    所詢問筆錄上偽造乙○○之署名共貳枚，按捺指印共貳枚（偵卷第十五頁、第十
    六頁）。
三、於八十八年十一月二十九日，在新竹市警察局第三分局朝山派出所保管條上偽造
    乙○○之署名壹枚，按捺指印壹枚（偵卷第十七頁）。
四、於八十八年十一月二十九日二十一時三十分許，在臺灣新竹地方法院檢察署訊問
    筆錄上偽造乙○○之署名壹枚（偵卷第二一頁）。
五、於八十八年十一月二十九日，在臺灣新竹地方法院檢察署限制住居具結書上，偽
    造乙○○之署名壹枚，按捺指印壹枚（偵卷第十三頁）。
六、於八十八年十一月三十日十四時二十分許，在新竹市警察局第三分局朝山派出所
    詢問筆錄上偽造乙○○之署名壹枚，按捺指印共柒枚（偵卷第二四頁）。
七、於八十八年十一月三十日，在新竹市警察局第三分局朝山派出詢問筆錄上所附「
    送貨單」黏頁上偽造乙○○之署名共貳枚，按捺指印共貳枚（偵卷第十四頁）。
八、於九十年五月十七日十五時四十五分許，在臺灣新竹地方法院訊問筆錄上，偽造
    乙○○之署名壹枚（偵卷第三十頁）。
